【裁判字號】    92,聲,967
【裁判日期】    921020
【裁判案由】    發還擔保金
【裁判全文】
臺灣板橋地方法院民事裁定  九十二年度聲字第九六七號
    聲  請  人
    即  債權人  乙○○
    相  對  人
    即  債務人  甲○○
                丙○○
右當事人間發還擔保金事件，本院裁定如左：
    主      文
聲請駁回。
聲請程序費用由聲請人負擔。
    理      由
一、本件聲請人聲請返還本院九十年度存字第五○四四號提存事件內之擔保金新台幣
    肆拾萬元。其陳述略稱：聲請人與相對人間因請求返還借款事件，前遵鈞院九十
    年度裁全字第九一四一號民事裁定，經鈞院以九十年度存字第五○四四號提存事
    件提存後，而聲請鈞院以九十年度執全字第四六二一號假扣押執行程序查封相對
    人之不動產在案。嗣聲請人提起本案訴訟，請求相對人應連帶給付一百二十萬元
    ，然於一審審理中因相對人主張抵銷，以致聲請人之本案訴訟僅獲一百一十萬元
    之勝訴判決，雖相對人丙○○提起上訴，仍獲上訴駁回之判決，且全案宣告不得
    上訴，故其本案訴訟業已確定，因聲請人所獲勝訴判決與假扣押之金額不符，以
    致無法逕以確定判決書聲請取回擔保金，然聲請人於訴訟終結後，依法寄發存證
    信函催告相對人於二十日內行使權利而未行使，故請求鈞院以裁定准予發還擔保
    金等語，並提出鈞院九十年度存字第五○四四號民事裁定、國庫存款收款書、九
    十一年度訴字第八三二號民事判決、臺灣高等法院九十一年度上易字第一一五一
    號民事判決、存證信函暨其回執、戶籍謄本（均影本）各一件為證。
二、按返還擔保金，依民事訴訟法第一百零六條準用第一百零四條之規定，須符合：
    （１）應供擔保之原因消滅者。（２）供擔保人證明受擔保利益人同意返還者。
    （３）訴訟終結後供擔保人證明已定二十日以上之期間催告受擔保利益人行使權
    利而未行使，或法院依供擔保人之聲請，通知受擔保利益人於一定期間內行使權
    利並向法院為行使權利之證明而未證明者之要件，法院始得裁定返還擔保金。至
    所謂訴訟終結，在因假扣押或假處分所供擔保之情形，因該擔保係為保障受擔保
    利益人因不當假扣押或假處分所受損害而設，倘執行法院已依假扣押或假處分裁
    定實施假扣押或假處分之執行，則在供擔保人撤回假扣押或假處分之執行前，受
    擔保利益人所受損害仍可能繼續發生，損害額既未確定，自無強令其行使權利之
    理。故在假扣押或假處分所供之擔保，供擔保人依修正前之民事訴訟法第一百零
    六條準用同法第一百零四條第一項第二款規定，聲請以裁定命返還其擔保金之場
    合，必待供擔保人已撤回假扣押或假處分之執行，始得謂與修正前之民事訴訟法
    第一百零四條第一項第二款所定之「訴訟終結」相當，而得依該條款行使定期催
    告之權利。（最高法院八十六年度臺抗字第五三號裁定、八十五年度臺抗字第六
    四五號裁定、八十七年度臺抗字第四五四號裁定參照）
三、經查，兩造間之本案訴訟經本院九十一年度訴字第八三二號及臺灣高等法院九十
    一年度上易字第一一五一號判決確定，相對人應連帶給付聲請人一百一十萬元，
    及自民國九十一年五月一日起至清償日止，按年息百分之五計算之利息，此有聲
    請人所提出之民事判決書各乙份附卷可稽；而前開假扣押裁定，係准聲請人供擔
    保後，於相對人之財產在一百二十萬元之範圍內得假扣押，故聲請人非本案全部
    勝訴，相對人仍有可能發生損害，自難認其應供擔保原因消滅，合先敘明。復查
    ，聲請人固已於九十年十二月二十四日撤回部分執行，僅保留相對人丙○○所有
    之「台北縣鶯歌鎮○○段尖山小段三○地號、面積五○一平方公尺、權利範圍萬
    分之三千九百七十二」，故該假扣押執行程序仍在進行中，此經本院依職權調取
    前開執行卷內之執行筆錄核閱屬實，聲請人雖主張已於九十二年七月七日以桃園
    南門郵局第六九一號存證信函催告相對人行使權利，此亦有存證信函暨其回執在
    卷可佐，然其係僅就相對人甲○○之部分為催告，對於另一相對人丙○○之部分
    ，聲請人迄未撤回本院九十年度執全字第四六二一號假扣押執行程序，相對人丙
    ○○所有之前開不動產，仍為假扣押執行程序查封在案，業經本院調閱該執行卷
    查明屬實，該假扣押程序之受擔保利益人即相對人因該假扣押程序可能受之損害
    ，尚未確定，故於聲請人撤回假扣押執行程序前，相對人可能受之損害既未確定
    ，自難強求其須行使權利。故聲請人應於撤回假扣押執行程序後，再次定期催告
    相對人丙○○行使權利，始為適法。本件聲請人之聲請，揆諸前揭說明，顯與民
    事訴訟法第一百零六條準用第一百零四條第一項第三款前段，於訴訟終結後定二
    十日以上期間催告受擔保利益人行使權利而未行使之要件不符，綜上所述，聲請
    人之聲請於法尚有未合，不能准許。
四、依民事訴訟法第九十五條、第七十八條，裁定如主文。
中      華      民      國    九十二    年      十      月      二十   日
                                  臺灣板橋地方法院民事第三庭
~B法      官  黃麟倫
右為正本係照原本作成。
如對本裁定抗告須於裁定送達後十日內向本院提出抗告狀。
中      華      民      國    九十二    年      十      月      二十二  日
~B法院書記官  王波君


司法院資訊處製作；財團法人民間司法改革基金會備份。
